【裁判字號】    91,訴,393
【裁判日期】    920411
【裁判案由】    侵權行為損害賠償
【裁判全文】
臺灣苗栗地方法院民事判決  九十一年度訴字第三九三號
    原      告  丁○○
    被      告  甲○○
    訴訟代理人  乙○○
                丙○○
右當事人間請求侵權行為損害賠償事件，本院判決如左：
    主    文
被告應給付原告新台幣拾伍萬貳仟陸佰壹拾伍元，及自民國九十一年三月七日起至
清償日止，按年息百分之五計算之利息。
原告其餘之訴駁回。
訴訟費用由被告負擔十分之三，餘由原告負擔。
    事    實
甲、原告方面：
一、聲明：被告應給付原告新台幣（下同）一百二十六萬七千九百三十元，及自起訴
    狀繕本送達翌日即民國九十一年三月七日起至清償日止，按年息百分之五計算之
    利息。
二、陳述：
（一）被告於九十年九月十一日十四時五十九分許，駕駛車號六Ｂ—五八二九號自用
      小客車，沿苗栗縣苗栗市○○路由南往北方向行駛，欲右轉該市縣○路時，原
      應注意汽車行進中，駕駛人應注意車前狀況，隨時採取必要之安全措施，而依
      當時情形又無不能注意之情事，竟疏於注意及此，而貿然於路口右轉，迨見原
      告騎乘車號ＭＹＢ─六七八號重型機車（以下簡稱系爭機車）沿該市縣○路由
      西往東方向駛來時，欲緊急煞車已嫌不及，而撞及原告所騎乘之系爭機車，致
      原告人車倒地，原告受有第十二胸椎、第一腰椎壓迫性骨折、頭部外傷、面部
      多處擦挫傷及尾椎骨骨折等傷害，並致系爭機車毀損。原告因本件車禍受有下
      列損害：(1)機車修理費：一萬六千元；(2)醫療費部分：西醫部分共三千四百三
      十元，漢醫敷藥部分須每二天去國術館敷藥一次，一次一千五百元，受傷後復
      原至少須九十天，預計須六萬七千五百元，迄至九十一年十一月十八日止，共
      花費三萬六千元；(3)交通費部分：原告自車禍受傷後，為去長庚醫院診療，共
      花費計程車費二萬一千元；(4)看護費部分：又原告受傷後請看護工日夜照料，
      每天二千元，共三十天，合計六萬元；(5)減少收入部分：原告為有執照之專業
      水電工，每月收入五萬元，預計一年內無法復原，故請求一年之減少收入共六
      十萬元；(6)慰撫金部分：原告因車禍受傷，除肉體上痛苦不堪外，精神上痛苦
      無以復加，為此請求五十萬元之慰撫金。
（二）綜上，原告因本件車禍共計受有一百二十六萬七千九百三十元之損害，爰依侵
      權行為之法律關係，訴請被告給付如聲明所示。
三、證據：提出機車修理費收據一紙、保險證一紙、診斷證明書一紙、醫療費用收據
    十五紙、中華國術館收據一紙、看護費用收據一紙、免用統一發票收據六紙、電
    匠考驗合格證明書一紙、各類所得扣繳暨免扣繳憑單二紙（以上均為影本）及同
    意書、中華國術館診斷證明書各一紙為證。
乙、被告方面：
一、聲明：原告之訴駁回。
二、陳述：
（一）本件車禍事故兩造皆有過失，只有主因及次因之分別。又被告已先行給付醫療
      費用一萬七千元部分，此部分應視為被告賠償金額之一部分，應予扣除。
（二）機車修理費用部分，零件應予折舊。
（三）對西醫之醫療費用支出部分不爭執，惟原告至中華國術館治療部分，並非必要
      之醫療行為，且中華國術館開立之診斷證明書，並非合格醫師開具之診斷證明
      書，故該部分之支出不應由被告負擔。
三、證據：提出台灣省竹苗區車輛行車事故鑑定委員會函影本一紙為證。
丙、本院依職權函行政院衛生署苗栗醫院、財團法人長庚紀念醫院查原告之就診記錄
    ，及調取本院九十一年度交易字第二九號及台灣高等法院台中分院九十一年度交
    上易字第一五一七號刑事卷宗。
    理    由
一、原告主張被告於九十年九月十一日十四時五十九分許，駕駛車號六Ｂ—五八二九
    號自用小客車，沿苗栗縣苗栗市○○路由南往北方向行駛，於右轉該市縣○路時
    ，因過失撞及原告所騎乘之系爭機車，致原告人車倒地，原告受有第十二胸椎、
    第一腰椎壓迫性骨折、頭部外傷、面部多處擦挫傷及尾椎骨骨折等傷害，並致系
    爭機車毀損之事實，為被告所不爭執，且被告因本件過失傷害行為，業經台灣高
    等法院台中分院以九十一年度交上易字第一五一七號刑事判決判處被告有期徒刑
    三月，如易科罰金，以三百元折算一日確定在案，亦經本院調取台灣高等法院台
    中分院九十一年度交上易字第一五一七號刑事卷宗查閱無訛，堪信原告主張因被
    告之過失行為致其受有傷害，並致系爭機車毀損之事實為真實。
二、按因故意或過失，不法侵害他人之權利者，負損害賠償責任；不法侵害他人之身
    體或健康者，對於被害人因此喪失或減少勞動能力或增加生活上之需要時，應負
    損害賠償責任；又不法侵害他人之身體、健康、名譽、自由、信用、隱私、貞操
    ，或不法侵害其他人格法益而情節重大者，被害人雖非財產上之損害，亦得請求
    賠償相當之金額，民法第一百八十四條第一項、第一百九十三條第一項、第一百
    九十五條第一項分別定有明文。次按不法毀損他人之物者，被害人得請求賠償其
    物因毀損所減少之價額，民法第一百九十六條亦著有明文。被告因駕駛過失行為
    ，致傷害原告之身體，並致系爭機車毀損，自應就原告所受之損害負賠償責任。
    茲就原告所受損害審酌如下：
（一）醫療費用部分：原告主張支出西醫之醫療費用三千四百三十元部分，業據提出
      醫療費用收據十五紙為證，並為被告所不爭執，而依原告所受傷害及各該收據
      均載明治療費別觀之，核屬醫療上必要費用，是原告此部分之請求應予准許。
      至原告主張漢醫敷藥部分支出三萬六千元，雖據提出中華國術館診斷證明書及
      收據各一紙為證，惟原告該部分治療既非經醫師指示，而原告又不能舉證證明
      該部分之治療有其必要性及有效性，則原告該部分之支出難認係醫療上之必要
      費用，尚難准許。
（二）交通費部分：原告主張自車禍受傷後，為去長庚醫院診療，共花費計程車費二
      萬一千元之事實，業據提出被告所不爭執之免用統一發票收據六紙為證，依該
      等收據所載日期核與原告所提長庚醫院之醫療費用收據相符，堪信原告確曾支
      出該計程車費用。本院審酌原告因本件車禍致受有第十二胸椎、第一腰椎壓迫
      性骨折及尾椎骨骨折等傷害，依其受傷情形觀之確屬必要，被告所辯原告可搭
      乘公車至長庚醫院就診云云，尚非可採。從而，原告主張其因車禍受傷致增加
      二萬一千元之交通費支出，為有理由，應予准許。
（三）看護費部分：原告主張其受傷後請看護工日夜照料，每天二千元，共三十天，
      合計六萬元之事實，亦據提出被告所不爭執之看護費用收據一紙為證，本院審
      酌原告受傷後至行政院衛生署苗栗醫院住院治療十日，出院後仍持續至該院骨
      科門診追蹤二次，並自九十年十一月十六日至九十一年六月十八日於該院復健
      科門診治療等情，認原告確有看護之必要，且其聘請隨身看護之期間亦尚稱合
      理。從而，原告主張其因車禍受傷致增加六萬元之看護費用支出，亦有理由，
      應予准許。
（四）減少收入部分：原告主張其為有執照之專業水電工，每月收入五萬元之事實，
      業據提出被告所不爭執之電匠考驗合格證明書一紙、各類所得扣繳暨免扣繳憑
      單二紙為證，而依該各類所得扣繳暨免扣繳憑單所載，原告於九十年三月至同
      年八月之平均所得約為每月五萬一千六百六十七元，堪信原告此部分主張為真
      實。另原告主張其因本件車禍所受傷害，一年內無法復原工作之事實，迄未舉
      證證明，而原告係於九十年九月十一日至苗栗醫院急診住院，同年月二十一日
      出院，同年九月二十四日及十月八日回該院骨科門診追蹤，同年十一月十六日
      至九十一年六月十八日在該院復健科門診治療，有行政院衛生署苗栗醫院九十
      一年九月十九日苗醫歷字第五七一九號函附卷可參，另原告係於九十年十月二
      十二日至九十一年三月八日至長庚醫院門診，亦有財團法人長庚紀念醫院林口
      分院九十一年九月二十三日（九一）長庚院法字第０九二一號函在卷可按，另
      原告於九十一年一月二十五日以前確仍經常至上開二醫院就診，亦有原告所提
      醫療費用收據十五紙可證，本院審酌原告所受傷害及原告係從事水電工作等情
      ，認原告自九十年九月十一日起至九十一年一月二十五日間，確實無法從事工
      作，從而，原告主張其因車禍受傷致減少收入二十二萬五千元（以四個半月計
      算），為有理由，應予准許，逾此範圍之請求，則無理由，應予駁回。
（五）慰撫金部分：原告主張其因車禍受傷，除肉體上痛苦不堪外，精神上痛苦無以
      復加，為此請求五十萬元之慰撫金。查原告因本件車禍受有第十二胸椎、第一
      腰椎壓迫性骨折、頭部外傷、面部多處擦挫傷及尾椎骨骨折等傷害，並自九十
      年九月十一日至苗栗醫院急診住院，同年月二十一日始出院，且出院後至九十
      一年六月十八日仍至苗栗醫院復健科門診治療，自堪信原告所受之痛苦程度非
      輕。本院審酌兩造身分地位、經濟狀況，原告傷勢及治療過程所受痛苦等一切
      情狀，認原告請求五十萬元之慰撫金，尚屬過高，應予核減為二十萬元，方屬
      公允。
（六）機車修理費部分：原告已受讓系爭機車之損害賠償請求權之事實，業據提出被
      告所不爭執之同意書一紙為證，自堪信為真實。按物被毀損者，被害人除得依
      民法第一百九十六條之規定請求賠償外，並不排除民法第二百十三條至第二百
      十五條之適用，依民法第一百九十六條請求賠償物被毀損所減少之價額，得以
      修理費用為估定標準，但以必要者為限，例如修理材料以新品換舊品，應予折
      舊，最高法院七十七年五月十七日、七十七年度第九次民事庭會議決議可資參
      照。本件原告主張系爭機車因前揭車禍受損，支出修車零件費一萬五千九百一
      十元，業據其提出被告所不爭執其真正之收據影本為證，自應憑採；又上開機
      車為八十七年八月發照，有原告提出之保險證影本一紙在卷可稽，至九十年九
      月十一日發生車禍時，計使用三年一個月（不滿一月者以一個月計），依前揭
      說明，以新品換舊品而更換之零件，即應予折舊，而依行政院（七九）財字第
      Ｏ六七Ｏ號、台（四五）財字第一四八Ｏ號令所頒之「固定資產耐用年數表」
      及「固定資產折舊率表」之規定，系爭機車之耐用年限為三年，再依財政部（
      五八）如財稅發字第一Ｏ八三號發佈之固定資產折舊採定率遞減法之計算方法
      ，其每年應折舊千分之三六九，採用定率遞減法計算折舊者，其最後一年之折
      舊額，加歷年折舊累計額，其總和不得超過該資產成本原額之十分之九，故逾
      耐用年數之系爭機車仍有相當於新品資產成本百分之十之殘值，本件系爭機車
      既已逾耐用年數，其修理之材料部分費用一萬五千九百一十元，扣除折舊額後
      ，僅能就其中十分之一之殘值即一千五百九十一元，認為係必要之材料修復費
      用，逾此範圍即非必要之修理費用，其請求應予駁回。
三、綜上所述，原告因受傷及系爭機車毀損所受損害，合計共五十一萬一千零二十一
    元，惟被告抗辯原告與有過失，應減輕其賠償責任等語；經查，本件被告駕駛自
    小客車行經無號誌之交叉路口，支線右轉車未讓幹道直行車先行為肇事主因，原
    告駕駛重機車行經無號誌之交叉路口未注意車前狀況為肇事次因，有被告所提台
    灣省竹苗區車輛行車事故鑑定委員會函一紙附卷可憑，並為本院九十一年度交易
    字第二九號及台灣高等法院台中分院九十一年度交上易字第一五一七號刑事判決
    所是認，從而本院認原告於損害之發生應負十分之三之過失責任，被告應負十分
    之七之過失責任，因此被告所負損害賠償金額應依此比例減輕為三十五萬七千七
    百十五元。另被告所辯其已先行給付醫療費用一萬七千元等情，既為原告所不爭
    執，則扣除被告應負擔之一萬一千九百元部分，其餘五千一百元自應視為被告賠
    償金額之一部分，是被告應負之損害賠償金額為三十五萬二千六百十五元。
四、從而，原告本於侵權行為之法律關係，請求被告給付三十五萬二千六百十五元，
    及自起訴狀繕本送達翌日即九十一年三月七日起至清償日止，按年息百分之五計
    算之利息，核屬有據，應予准許，逾此範圍之請求則無理由，應予駁回。
五、據上論結，本件原告之訴為一部有理由，一部無理由，依民事訴訟法第七十九條
    但書，判決如主文。
中      華      民      國    九十二    年      四      月     十一     日
                                臺灣苗栗地方法院民事庭
~B法      官  王萬金
右為正本係照原本作成。
如對本判決上訴，須於判決送達後廿日內向本院提出上訴狀。
中      華      民      國    九十二    年      四      月      十一    日
~B法院書記官  白孝慈


司法院資訊處製作；財團法人民間司法改革基金會備份。
